【裁判字號】    98,簡上,151
【裁判日期】    980728
【裁判案由】    詐欺
【裁判全文】
臺灣彰化地方法院刑事判決             98年度簡上字第151號
上  訴  人
即  被  告  甲○○
上列上訴人因詐欺案件，不服本院九十八年度簡字第一０八一號
中華民國九十八年五月二十五日第一審簡易判決（原檢察官聲請
簡易判決處刑案號：九十八年度偵緝字第二六一號），提起上訴
，本院管轄第二審合議庭判決如下：
    主  文
上訴駁回。
    事  實
一、本案經本院審理結果，認第一審判決認事用法及量刑均無不
    當，應予維持，並引用第一審判決書記載之事實、證據及理
    由（如附件，惟原檢察官聲請簡易判決處刑書犯罪事實欄第
    五行至第七行「遂依廣告上之電話號碼與對方聯絡，洽談後
    同意以新臺幣（下同）一千三百元之代價，將該門號出售予
    真實姓名年籍不詳之人使用」之記載應更正為「於辦完行動
    電話門號後幾日內，看到報紙上所刊登之收購行動電話ＳＩ
    Ｍ卡之廣告後，立刻撥打電話與對方聯絡後，經雙方約定交
    付ＳＩＭ卡之時間、地點後，乃於當日至臺中縣潭子鄉某麥
    當勞速食店，將以其名義申辦之0000000000號行
    動電話門號ＳＩＭ卡，以新臺幣（下同）一千三百元之價格
    ，販賣予姓名、年籍不詳之成年男子使用」）。
二、本件上訴人即被告甲○○（以下簡稱被告）上訴意旨略以：
    被告目前沒有工作，且本案量刑過重，致其無力繳納易科罰
    金之款項，又被告願與被害人和解並願盡力補償被害人所受
    損害，請求鈞院能從輕量刑等語。
三、訊據被告對於將以其名義申辦之0000000000號行
    動電話門號ＳＩＭ卡販賣予姓名、年籍不詳之詐騙集團成員
    之幫助詐欺取財之犯行坦承不諱，經查：
（一）被害人乙○○係因詐騙集團在網頁上刊登虛偽之拍賣手機
      廣告，並留下被告販賣予詐騙集團成員之0000000
      000號行動電話號碼，使被害人乙○○陷於錯誤，誤以
      為自己標得該手機，而依指示匯款至林明珠之臺中商業銀
      行溪湖分行帳號000000000000號帳戶，嗣因
      乙○○匯款後遲未收到商品，發覺有異，始知受騙，而報
      警等情，業據證人即被害人乙○○及證人林明珠、賴惠宜
      等人於警詢中證述綦詳，並有台北富邦銀行交易紀錄查詢
      、全虹通信行動電話門號持機人資料查詢、全虹通信之0
      000000000號行動電話申設資料、台中商業銀行
      溪湖分行函覆之存款業務往來申請約定書、交易明細及網
      路拍賣之資料在卷可稽，足徵被告所申辦之上開ＳＩＭ卡
      確遭詐騙集團成員作為實施詐欺取財之用。
（二）另按刑法上之故意，分直接故意（確定故意）與間接故意
      （不確定故意），「行為人對於構成犯罪之事實，明知並
      有意使其發生者」為直接故意，「行為人對於構成犯罪之
      事實，預見其發生而其發生並不違背其本意者」為間接故
      意；一般人申請行動電話門號並非難事，如非因財產犯罪
      等不法目的，依常情並無捨棄自己之門號而迂迴以花費金
      錢或其他方法向無相當信賴關係之陌生人取得ＳＩＭ卡使
      用之理，且近年來以退稅或中獎等不實電話內容而詐欺取
      財之犯罪類型層出不窮，該等犯罪，多數均係利用人頭電
      話向他人詐騙，並以他人帳戶作為詐欺所得財物之出入帳
      戶，業經媒體廣為披載，是依一般人通常之知識、智能及
      經驗，均已深知向陌生人購買、承租或其他方法取得ＳＩ
      Ｍ卡及帳戶之人，多係欲藉該行動電話門號及帳戶取得不
      法犯罪所得，且隱匿實際身分，以逃避司法單位之追查，
      若此社會現實，恆係一般人本於日常生活經驗即可體察，
      被告為成年人，對此自亦難諉為不知，故被告將該ＳＩＭ
      卡三張交付予詐騙集團成員，導致詐騙集團成員以該門號
      打詐騙電話向被害人詐欺取財等非法用途之工具乙節，應
      有所預見，且不違背其本意。是以，被告猶提供所有之上
      開ＳＩＭ卡予詐騙集團成員使用，足認被告主觀上容任該
      詐欺集團以上開ＳＩＭ卡用以詐欺取財，準此，被告確有
      幫助詐欺取財之不確定故意甚明。
（三）綜上所述，足認本件事證明確，被告幫助詐欺取財犯行堪
      予認定，應予依法論科。
四、次按刑法關於正犯、從犯之區別，係以其主觀之犯意及客觀
    之犯行為標準，凡以自己犯罪之意思而參與犯罪，無論其所
    參與者是否犯罪構成要件之行為，皆為正犯，其以幫助他人
    犯罪之意思而參與犯罪，其所參與者，苟係犯罪構成要件之
    行為，亦為正犯，必以幫助他人犯罪之意思而參與犯罪，其
    所參與者又為犯罪構成要件以外之行為，始為從犯（最高法
    院二十五年上字第二二五三號判例要旨參照）。是如未參與
    實施犯罪構成要件之行為，且係出於幫助之意思提供助力，
    即屬幫助犯，而非共同正犯，本案被告係基於幫助他人詐欺
    取財之犯意，提供上開ＳＩＭ卡販賣予姓名、年籍不詳之詐
    騙集團成員，由詐騙集團在網頁上刊登虛偽之拍賣廣告，並
    留下被告販賣予該詐騙集團成員之行動電話號碼後，再意圖
    為自己不法之所有，詐欺被害人乙○○匯款至詐騙集團成員
    所提供之林明珠之臺中商業銀行帳戶，是被告顯係以幫助他
    人為詐欺取財犯罪之意思，其所參與者僅係提供前開ＳＩＭ
    卡，亦即參與犯罪構成要件以外之行為，依前開說明，核被
    告交付該ＳＩＭ卡予詐騙集團成員所為，係犯刑法第三十條
    第一項、第三百三十九條第一項之幫助詐欺取財罪。本案被
    告幫助他人犯詐欺取財罪，為從犯，本院衡其犯罪情節較正
    犯為輕，爰依刑法第三十條第二項之規定，按正犯之刑減輕
    之。
五、原審以被告幫助詐欺取財犯行事證明確，並審酌上開情狀，
    ，據以論罪科刑，判處被告有期徒刑三月，並諭知易科罰金
    之折算標準，核無不當，上訴人即被告指摘原審量刑過重，
    請求撤銷原判決，從輕量刑，為無理由，應駁回其上訴。
據上論斷，應依刑事訴訟法第四百五十五條之一第一項、第三項
、第三百七十三條、第三百六十八條，判決如主文。
本件經檢察官陳茂榮到庭執行職務。
中    華    民    國    98    年    7     月    28    日
                        臺灣彰化地方法院刑事第二庭
                            審判長法  官  石馨文
                                  法  官  陳秋錦
                                  法  官  尚安雅
以上正本證明與原本無異。
本件不得上訴。
中    華    民    國    98    年    7     月    29    日
                                  書記官  洪年慶


司法院資訊處製作；財團法人民間司法改革基金會備份。
